臺灣臺北地方法院刑事判決　　　　　　　 93年度訴字第622號
公　訴　人　臺灣臺北地方法院檢察署檢察官
被　　　告　甲○○
指定辯護人　陳增機律師
被　　　告　丙○○
　　　　　　丁○○
上二人共同
指定辯護人　王富茂律師
上列被告因殺人未遂案件，經檢察官提起公訴（93年度偵字第
2645號），本院判決如下：
    主  文
甲○○殺人未遂，處有期徒刑伍年，扣案牛肉刀參把均沒收。
丙○○共同傷害人之身體，處有期徒刑陸月，如易科罰金，以參
佰元折算壹日，扣案牛肉刀參把均沒收。
丁○○共同傷害人之身體，處有期徒刑肆月，如易科罰金，以參
佰元折算壹日，扣案牛肉刀參把均沒收。
    事  實
一、甲○○、丙○○、丁○○三人於民國九十二年十月廿二日上
    午八時許，在臺北市中山區○○○路○段九十巷二號店招為
    「台南無刺虱目魚肚」、由謝春米、庚○○母子經營之海產
    小吃店內飲酒用餐，但三人均未達於喪失或減損對於外界事
    務感知判斷能力之程度，其間葉蒼榮亦與其友人郭永其等二
    人同在該處飲酒用餐，葉蒼榮之二名友人並先行離去，後因
    葉蒼榮懷疑甲○○等三人嫌惡伊與友人用餐時過於喧囂，遂
    於九十二年十月廿二日上午九時許，追躡業已結帳完畢步出
    店外之甲○○等三人，並與甲○○等三人發生衝突；甲○○
    、丙○○、丁○○三人事後尋思深覺憤懣不堪，遂基於傷害
    人之身體之犯意聯絡，推由丙○○、丁○○二人前往臺北市
    中山區○○○路○段、吉林路口之「勝立生活百貨」店內以
    新臺幣（下同）九百九十九元代價，購買牛肉刀三把，甲○○等三人並於臺北市中山區○○○路○段九十巷口分配一人
    一把後前往該海產小吃店，瞥見葉蒼榮正在前開海產小吃店
    前，即由甲○○率先持業已拆封之牛肉刀一把衝向葉蒼榮並
    高喊「別走」，丙○○、丁○○各持刀尾隨在後，葉蒼榮見
    狀，即順手持該海產小吃店外廚房擺放之小型木柄平底鋁鍋
    抵擋，然旋遭甲○○持刀撥除，由甲○○、丁○○、丙○○
    三人基於先前傷害犯意聯絡，持刀（丙○○之刀並未拆封）
    或徒手賡續攻擊葉蒼榮，造成葉蒼榮跌倒在地，並受有左前
    額6×1×1.5公分撕裂傷、右鼻2.5×0.2×0.3公分撕裂傷、
    左前臂2公分撕裂傷並韌帶斷裂等傷害，葉蒼榮則因與甲○○爭搶甲○○所持牛肉刀，造成甲○○右手多處裂傷（6 ×
    0.5×0.5公分、2×0.3×0.2公分、1×1公分）、右大腿裂
    傷（4×2×1公分）、左眼眶瘀傷等傷害（甲○○受傷部分
    未據告訴），甲○○受傷後益形激憤，單獨變更為殺人之犯
    意，持所有牛肉刀逕直刺入葉蒼榮之左胸，致葉蒼榮受有左
    前胸刀傷導致第六肋骨骨折、肋間動脈破裂、血胸三千三百
    五十公克及肺右上葉裂傷之傷害，經庚○○協助送醫，醫師
    施救得宜，始倖免於死，臺北市政府警察局中山分局長春路
    派出所員警據報前往現場，循線查獲見狀逃逸之甲○○、丙○○、丁○○三人，並扣得甲○○、丙○○、丁○○等人所
    有、供犯罪所用之牛肉刀三把。
二、案經葉蒼榮之妻乙○○訴由臺北市政府警察局中山分局移送
    臺灣臺北地方法院檢察署檢察官偵查起訴。
    理  由
一、首查，被告甲○○、丙○○、丁○○三人就渠等於警詢所為
    之供述，均供稱：「警察局做的筆錄我沒有被刑求，筆錄是
    邊問邊做，做完筆錄後我看完才簽名。」等語（見本院九十
    三年七月二十日準備程序筆錄），並無刑事訴訟法第一百五
    十六條第一項規定無證據能力之情形，又被告甲○○、丙○○、丁○○三人於接受警詢時，雖臺北市政府警察局中山分
    局長春路派出所員警均未依刑事訴訟法第四十三條之一第二
    項規定，由行詢問以外之人制作詢問筆錄，然其中被告丙○○、丁○○之筆錄均已註明係因該所警力不足而由員警洪德
    寬、陳瑞斌單獨制作筆錄，並經被告丙○○、丁○○同意在
    卷，復有全程錄音，依刑事訴訟法第四十三條之一第二項但
    書規定，自仍有證據能力，至被告甲○○警詢時之供述，雖
    未經註明有何情況急迫或事實上原因不能由行詢問以外之人
    制作詢問筆錄，然此部分亦經全程錄音，參酌刑事訴訟法第
    一百五十八條之四規定，審酌被告甲○○亦不爭執此部分供
    述之真實性、任意性，基於人權保障及公共利益之均衡維護
    ，應認此等違背法定程序取得之證據仍有證據能力；又本件
    扣得之牛肉刀三把，係被告三人於案發後棄置於臺北市中山
    區○○○路○段九十巷二號現場及仍插在被害人左胸者，乃
    偵查機關任意取得，並無違背法定程序取得此部分證據之情
    ，亦有證據能力；再就扣案牛肉刀三把上所為之鑑定，其中
    內政部警政署刑事警察局九十三年二月四日刑醫字第092024
    2200號鑑驗書，係檢察官指揮警方進行之鑑定，有卷附發回
    補足案件指揮書一份可稽，依刑事訴訟法第一百九十八條規
    定，應認係檢察官所發動之鑑定，仍屬合法，又本件所為之
    鑑定係依刑事訴訟法第二百零八條第一項規定囑託機關所為
    之鑑定，依同條第二項規定，本無準用同法第二百零二條規
    定要求鑑定機關於鑑定前具結之情，況受囑託實施鑑定之內
    政部警政署刑事警察局實施鑑定之壬○、己○○二人均經
    本院傳訊到庭，對渠等之專業能力、鑑定方法、相關鑑定結
    論等亦經渠等具結陳述明確，是此部分鑑定內容，自亦有證
    據能力；至證人庚○○、謝春米、葉蒼榮、郭永其於審判外
    之陳述，並未經被告及其辯護人於本院言詞辯論前聲明異議
    ，且本院審酌該陳述作成之情況，亦認為適當作為證據，應
    認亦有證據能力。
二、訊之被告丁○○、丙○○均坦認有相偕購買扣案牛肉刀三把
    ，並與被告甲○○基於共同傷害被害人葉蒼榮之犯意聯絡及
    行為分擔，而於上揭時地為攻擊被害人葉蒼榮之行為，然辯
    稱：僅有以拳腳傷害葉蒼榮之意，並無以所持牛肉刀傷害葉
    蒼榮之意云云；訊之被告甲○○雖不諱言有持牛肉刀攻擊葉
    蒼榮之情，並於案發後逃離現場躲藏於附近等情，然矢口否
    認有何殺人未遂犯行，辯稱：當初不知被告丙○○、丁○○
    要前去購刀，伊持刀僅係要嚇葉蒼榮，並無傷害或殺葉蒼榮
    之意，係因葉蒼榮見伊持刀過去，即從麵攤拿鐵杓向伊衝過
    來，並將伊所持牛肉刀打掉，兩人即撲倒在地爭搶該刀，其
    間伊右大腿遭葉蒼榮持刀劃傷，右手因爭搶時碰到刀刃而受
    傷，至於葉蒼榮所受傷害可能是搶刀時不慎造成的云云，經
    查：
    (一)標示為「被告丁○○所有之牛肉刀」上血跡與葉蒼榮之DN
      A-STR型別相同，又標示為「被告甲○○所有之牛肉刀」
      上血跡DNA-STR型別為混合型，主要型別與庚○○之DNA-S
      TR型別相同、較弱型則與葉蒼榮之DNA-STR型別相符，另
      標示為「丙○○所有之牛肉刀」上血跡與丁○○之DNA-ST
      R型別相同等情，有內政部警政署刑事警察局九十三年二
      月四日刑醫字第0920242200號鑑驗書、九十三年十月廿八
      日刑醫字第0930217245號鑑驗書、九十四年五月三日刑醫
      字第0940063493號鑑驗書等在卷可稽。辯護人雖爭執上開
      牛肉刀之正確持有人，並聲請對上開牛肉刀上指紋進行鑑
      驗，然扣案牛肉刀三把上雖採得指紋二枚，惟因紋線模糊
      及特徵點不足，致無法比對等情，有內政部警政署刑事警
      察局九十三年九月十六日刑紋字第0930182514號鑑驗書在
      卷可稽，惟被告三人於警詢時業在個別牛肉刀照片下方註
      記姓名並捺指印而分別供述為渠等所持有，且扣案牛肉刀
      之形式、大小均不相同，其中一把牛肉刀之包裝仍然完好
      者，即標示為「被告丙○○所有之牛肉刀」，核與被告丙○○係將所有牛肉刀連同包裝丟棄路旁交由證人謝春米取
      去等情（詳見後述）相符，另證人庚○○證稱：「其中一
      把（牛肉刀）是我搶下來後，我丟到汽車底下面，在還沒
      有搶下之前，我手被劃傷流血，至於是從何人手中搶下來
      ，我沒有注意。」等語（見本院九十三年九月十六日審判
      筆錄），證人謝春米亦證稱：「我兒子庚○○有過去勸架
      ，手被劃了一刀。」等語（見本院九十三年九月十六日審
      判筆錄），再衡諸被告丙○○供稱：「我只看到葉蒼榮、
      甲○○、丁○○、庚○○四個人擠在一起，頭先是甲○○
      與葉蒼榮，後來丁○○過來搶刀，後來庚○○過來搶下那
      刀子，他是靠過去，蹲下來把刀子拿走。」，被告丁○○
      供稱：「（庚○○有無過去幫忙拉？）是我與庚○○幫忙
      在拉。」「我有看見甲○○與葉蒼榮互搶刀。」等語（以
      上見本院九十四年六月八日審判筆錄、核退卷第四頁），
      另證人庚○○復證稱：「我靠過去時，只剩下一把刀在揮
      ，在何人手上我不清楚。」（見偵卷第七九頁）「我不知
      道總共有幾把刀，我就專注搶下一把刀，丟進路旁汽車下
      面，因為在場的任何人手上沒有刀子就結束了。」等語（
      見本院九十三年九月十六日審判筆錄），被告甲○○供稱
      ：「當時我與葉蒼榮滾倒在地上，丙○○、丁○○是站著
      的，他們幫忙搶刀。」等語（見本院九十四年六月八日審
      判筆錄），是標示為「被告甲○○所有之牛肉刀」即係被
      告甲○○所有、葉蒼榮與被告甲○○爭搶並劃傷證人庚○○之牛肉刀無誤，此亦與上開鑑驗結果相符；況證人即內
      政部警政署刑事警察局九十三年二月四日刑醫字第092024
      2200號鑑驗書之鑑定人壬○亦證稱：「（你剛才說你是
      從這三把刀子當中採取血液檢體做為鑑定依據，剛才辯護
      人問你時，你說只各採一個點，如何判斷採取何部分血液
      ？）我們是要研判是殺誰，所以我們採刀刃上的，在甲○○刀子上，血跡量上較多，我採取刀尖部分，在丁○○刀
      子，血液量沒有那麼多，刀尖上有微量血跡。在丙○○刀
      子在靠近握把處，有一點沾抹狀的血跡，我們是採取這部
      分的血跡。（在另外這二把刀當中，可否形容在甲○○刀
      子上面血液噴濺情形如何？）血跡在其中一面的沾染比較
      多，另外一點偏點狀血跡，比較少，我們採取血跡量比較
      多的那邊，以比例上來看，在該刀佔了至少百分之三十分
      面積，比較少的那邊，大約有百分之十的面積。（能否形
      容在丁○○刀子上，血跡噴濺如何？）在刀尖的位置。以
      目視來看，是點狀比較多。比較沒有大面積血液沾染在上
      面。以比例上來看，算是很少，無法估計。」等語（見本
      院九十四年二月二日審判筆錄）明確，並有卷附扣案牛肉
      刀照片三幀可佐，是各牛肉刀上血跡分佈程度、情形亦迥
      不相同，自無誤認之虞；至辯護人另爭執扣案牛肉刀送驗
      過程可能因包裝方式錯誤、有刀上血跡相互沾染而致鑑驗
      結果失準之情，對此證人即送驗員警戊○○證稱：「派出
      所將刀送來的時候，就是三把刀放在同一個盒子裏面。」
      「（你當初收到兇刀時，是放在同一個盒子裏面，這三把
      刀有無區隔開來？）應該是沒有區隔，就是綁在一起。（
      你後來送去刑事局時，有無將刀子做任何區隔？）沒有。
      我就照原來包裝送過去。」等語（見本院九十四年四月十
      四日審判筆錄），證人壬○亦證稱：「（你當初收受這
      三把刀子時，這三把刀當時包裹綁起來的情形，有無照片
      ？）有。（庭呈照片影本）二把刀是放在同一袋子裏，另
      外一把刀子有盒子，與另外二把刀的塑膠袋用膠帶綁在一
      起。」，「（據你經驗，這個檢體既然綁在一起，血液有
      無混合的可能？）不排除有這個可能。」等語（見本院九
      十四年二月二日審判筆錄），復有送驗檢體照片四幀在卷
      可稽，然證人壬○復證稱：「（既然不能排除這個情形
      （按指檢體上血液有混合之可能），血液如何鑑定是何人
      的？）依我經驗，血液微量會交互感染，我會採取血液範
      圍多，而且已經乾了，附在刀子上的血液，做為鑑定的依
      據。」等語（同上審判筆錄）明確，是上開扣案牛肉刀送
      驗方式雖有失當，然經鑑定機關之採樣，已足以排除上開
      錯誤之可能性，是上開鑑驗結果，自堪信採。
    (二)被告甲○○雖辯稱於上揭時地僅係要持刀嚇葉蒼榮，並無
      傷害或殺葉蒼榮之意，且當初不知被告丙○○、丁○○要
      前去購刀云云，被告丙○○、丁○○則辯稱僅有於上揭時
      地以拳腳傷害葉蒼榮之意云云，惟查：被告三人經商議後
      ，於九十二年十月廿二日上午九時許，推由被告丙○○、
      丁○○前往臺北市中山區○○○路○段、吉林路口之「勝
      立生活百貨」店內以九百九十九元代價，購買大型牛肉刀
      三把，三人並於臺北市中山區○○○路○段九十巷口分配
      一人一把等情，業經被告丙○○、丁○○供述明確，並有
      統一發票一紙、現場照片四幀（為「勝立生活百貨」店外
      觀及內部陳設）、現場示意圖一紙等在卷可稽，被告甲○○辯稱事前不知被告丙○○、丁○○要前去購刀云云，允
      非可採，且被告甲○○於取得牛肉刀一把並拆封後即衝向
      葉蒼榮之情，業據被告三人供述明確，被告甲○○供稱：
      「（當初為何第一個持刀衝向葉蒼榮？）我們三個人一起
      走，我站在第一個，葉蒼榮第一個看到我，後來他拿杓子
      衝過來，我就本能的拿刀往前衝。」等語，被告丁○○則
      供稱：「（為何甲○○第一個持刀衝向葉蒼榮？）不知道
      ，我們沒有講好誰先衝，我後來一直在想他為何要第一個
      衝過去，後來就因此起衝突。」等語（以上均見本院九十
      四年六月八日審判筆錄）；另被告丁○○復供稱：「我看
      到甲○○、葉蒼榮在扭打，我過去幫忙，我拿刀過去幫忙
      ，向葉蒼榮揮，我不知道揮向葉蒼榮何處，我是由上往下
      揮刀劈他，第一刀不知道揮到葉蒼榮哪裡，但第二刀被擋
      掉，刀掉在地上。」等語（本院九十四年六月八日審判筆
      錄）；被告丙○○則供稱：「後來我們拿刀回來，我刀沒
      有拆封，我拿沒有拆封的刀子連同包裝盒向葉蒼榮打下去
      。」「他們二人（按指被告甲○○、被害人葉蒼榮）就在
      地上扭打，我們就用腳踹葉某屁股。」等語（見本院九十
      三年七月二十日準備程序筆錄、偵卷第八五頁），至被告
      丙○○雖未將所持牛肉刀拆封，業據被告丙○○、丁○○
      、證人謝春米供、證述明確，然被告丁○○復供稱：「（
      丙○○為何沒有將刀拆封？）買的時候就已經將刀拆封了
      ，這是丙○○叫我們拆開。他為何沒有拆開刀我不知道。
      」等語（見本院九十四年六月八日審判筆錄），此外，復
      有馬偕紀念醫院甲種診斷證明書（上載葉蒼榮受有左前額
      6×1×1.5公分撕裂傷、右鼻2.5×0.2×0.3公分撕裂傷、
      左前臂2公分撕裂傷並韌帶斷裂等傷害）、扣案牛肉刀三
      把可佐，且被害人葉蒼榮診斷證明書所列之撕裂傷均為刀
      傷等情，復有馬偕紀念醫院九十三年八月三日馬院醫外字
      第九三二四四八號函在卷可稽，又標示為被告丁○○所有
      之牛肉刀上血跡與被害人葉蒼榮DNA-STR型別相同，標示
      為被告甲○○所有之牛肉刀上血跡DNA-STR型別為混合型
      ，較弱型與葉蒼榮DNA-STR型別相符等情，有前引卷附內
      政部警政署刑事警察局九十三年二月四日刑醫字第092024
      2200號鑑驗書在卷可佐，是被告三人確有基於持刀傷害葉
      蒼榮之犯意聯絡而購買並分配牛肉刀三把，進而推由被告
      丁○○、甲○○持刀攻擊葉蒼榮等情，已堪認定。
    (三)再查，被害人葉蒼榮另受有左前胸刀傷導致血胸及右上葉
      裂傷，此有馬偕紀念醫院甲種診斷證明書、馬偕紀念醫院
      九十三年八月三日馬院醫外字第九三二四四八號函在卷可
      稽，雖證人葉蒼榮、庚○○、謝春米均明確證稱無法確認
      係何人將葉蒼榮壓倒在地，並持刀刺入葉蒼榮左胸之情，
      然證人庚○○證稱：「我看到的是被告三人衝來，距離還
      約有十二公尺左右，我聽到被告三人喊『別走』就衝過來
      ，我看到他們拿刀子，我也嚇一跳，辛○○轉身往回跑到
      我們店外的廚房拿了小湯鍋之後，被告三人就跑到我們店
      外辛○○拿到湯鍋的地方，我當時被嚇到，等我回神過來
      ，我看到被告三人拿刀，辛○○則拿小湯鍋擋他們的刀子
      ，後來不多久辛○○就被壓倒在地上，用來阻擋的小湯鍋
      已經沒有在辛○○手上。」等語（見本院九十三年九月十
      六日審判筆錄），核與證人葉蒼榮證述內容相符，而被告
      甲○○所有之刀即係葉蒼榮與被告甲○○爭搶並劃傷證人
      庚○○之牛肉刀等情，已經認定如前，且被告甲○○供稱
      ：「我就與他（按指葉蒼榮）搶刀，當時我被葉某壓在地
      上，葉某騎在我身上，後來在互相搶刀子混亂中不知道怎
      樣就插在他之胸部。」「（辛○○的左胸穿刺傷、右上葉
      裂傷、韌帶斷裂的傷是如何造成的？）是我們大家在搶刀
      時，當時我與辛○○滾倒在地上，丙○○、丁○○是站著
      的，他們幫忙搶刀，當時我已經受傷，辛○○可能與我搶
      刀時因此而受傷。」，被告丙○○供稱：「（葉某胸口之
      刀傷是何人造成的？）葉某與甲○○扭打時插到的。」等
      語（見本院九十四年六月八日審判筆錄、偵卷第八五頁）
      ，另參酌上開鑑驗結果中，被告甲○○所持牛肉刀上亦有
      被害人葉蒼榮之血跡，是堪信被告甲○○所持牛肉刀即係
      刺入葉蒼榮左胸之刀，又被告甲○○雖辯稱並無殺人之犯
      意云云，然被告甲○○先前確有與被告丙○○、丁○○三
      人基於共同持刀傷害葉蒼榮之犯意聯絡而率先持刀衝向葉
      蒼榮並對之攻擊等情，已如前述，且觀諸葉蒼榮所受之傷
      勢，係被告甲○○之牛肉刀直接插入葉蒼榮之左胸第六肋
      骨間所致，並造成左胸第六肋骨骨折（Left 6th rib
      fracture）、第六肋間動脈出血（Left 6th intercostal
      artery active bleeding）、血胸及血塊達約三千三百五
      十毫升（Hemothorax and blood clot about 3350ml.）
      、失血達五百毫升（Blood loss 500ml.）而致失血性休
      克（hypovolemic shock）等情，有卷附馬偕紀念醫院九
      十三年七月五日馬院醫急字第九三二０一七號函附葉蒼榮
      病歷可稽，按左胸腔內有心臟、左肺部等人體生命維繫之
      重要臟器，斟酌上開傷勢之嚴重程度，倘未經適當醫治，
      當有發生死亡結果之虞，且該牛肉刀係筆直插入葉蒼榮之
      左胸，刀刃並深入胸腔，有前開病歷內圖示、Ｘ光片等可
      考，其傷害態樣允非被告甲○○單純縱向揮劈或被告甲○○爭搶葉蒼榮所持牛肉刀時突然放手之反作用力所能造成
      ，堪認確係被告甲○○持刀刺入葉蒼榮之左胸所致，雖殺
      人與傷害之區別不以兇器及傷勢為絕對標準，然就上述之
      傷情觀之，則被告甲○○持刀殺人時下手之重可知，刀能
      殺人不能謂無預見，下手之重更難謂無殺人之決心，矧被
      告甲○○於與葉蒼榮爭搶其持有之牛肉刀時，亦因而受有
      右手多處裂傷（6×0.5×0.5公分、2×0.3×0.2公分、1
      ×1公分）、右大腿裂傷（4×2×1公分）、左眼眶瘀傷等
      傷害，有卷附馬偕紀念醫院甲種診斷證明書可稽，並經被
      告甲○○、丁○○、丙○○供述明確，足見被告甲○○於
      攻擊葉蒼榮之過程中，亦因葉蒼榮之防衛而受傷，堪為被
      告甲○○嗣後變更為殺人犯意之佐證，是依被告甲○○所
      持兇器、攻擊被害人身體之部位、造成之傷勢情形，被告
      甲○○確有先基於傷害犯意而傷害葉蒼榮之身體，後因葉
      蒼榮反抗而單獨驟起殺人之犯意之情，被告甲○○殺人未
      遂之犯行亦堪認定。
    (四)至公訴意旨另認被告丙○○、丁○○與被告甲○○明知所
      購三把牛肉刀刀鋒銳利，對於人體有巨大之殺傷力，且明
      知人之胸部具有重要之臟器，對之砍刺，將生重要器官受
      創導致死亡之結果，仍基於殺人之犯意聯絡，由甲○○將
      牛肉刀刺入葉蒼榮左前胸口，而認被告丙○○、丁○○均
      與被告甲○○存有殺人之犯意聯絡云云，惟按，共同正犯
      之所以應對其他共同正犯所實施之行為負其全部責任者，
      以就其行為有犯意之聯絡為限，若他犯所實施之行為，超
      越原計畫之範圍，而為其所難預見者，則僅應就其所知之
      程度，令負責任，未可概以共同正犯論，最高法院八十六
      年度台上字第一七００號判決意旨可資參照，又按，刑法
      上殺人與傷害之區別，本視加害人有無殺人之犯意為斷，
      被害人所受傷害之程度及部位，固不能據為認定有無殺人
      犯意之唯一標準，但被害人所受傷害之程度、部位，及加
      害人之下手情形如何，於審究犯意方面，仍不失為重要參
      考資料，最高法院八十七年度台上字第四四九四號判決意
      旨亦可參照，查本件被告丙○○、丁○○固有與被告甲○○相偕購買牛肉刀三把並分配欲向葉蒼榮報復尋仇，復均
      有持刀揮劈或徒手攻擊葉蒼榮之情，已如前述，然僅被告
      甲○○有持刀刺入葉蒼榮左胸之殺人未遂行為，被告丙○○、丁○○則無，且被告丙○○、丁○○是否事前即有與
      甲○○共同殺人未遂之犯意，而推由甲○○下手實施，尚
      乏積極證據可資認定，依前開判決意旨，自不能僅憑被告
      丙○○、丁○○有購刀並進而持刀攻擊葉蒼榮之行為，不
      問有無其他積極證據，即推認被告丙○○、丁○○於購刀
      之時已具殺人之犯意，況被告甲○○係於遭受葉蒼榮反擊
      後始暴生殺人之犯意，已如前述，被告丙○○、丁○○並
      未遭受相同反擊，是被告三人雖先前即與葉蒼榮有仇隙（
      此部分詳如後述），然於當時情狀下，尚無自始即有或嗣
      後變更為殺人之犯意之理，矧被告丙○○並未將所持牛肉
      刀包裝拆封，業據被告丁○○供述明確（見本院九十四年
      六月八日審判筆錄），且證人謝春米證稱：「丙○○是把
      那把刀連同包裝盒丟到路邊，對我說『阿姨，那把刀你快
      拿走』，我就把那把刀撿起來拿到後面美容院廚房。是他
      們還在吵架時，丙○○就把刀丟出來，我就把刀撿走。」
      「（這把刀是否你剛才所說撿到的二把刀子中的一把？）
      不是，後來撿到的二把刀子都已經拆開包裝盒，而且上面
      都有血跡，所以總共有三把刀子，另外那二把刀子是他們
      吵完離開之後，警察來了，我才在地上撿到的。」等語（
      見本院九十三年九月十六日審判筆錄），益見被告丙○○
      與被告甲○○間實欠缺何殺人犯意之聯絡存在，而非先存
      有殺人之犯意嗣後己意中止者；至被害人葉蒼榮固證稱有
      聽到被告三人說「別走、給他死」等語云云（見本院九十
      三年九月十六日審判筆錄），然質之證人庚○○則證稱僅
      聽到被告三人高喊「別走」「不要跑」等語明確（見本院
      九十三年九月十六日審判筆錄、偵卷第七十九頁），而不
      及於「給他死」之言語，況所謂「給他死」之呼叫，尚難
      認即係殺人犯意之展露，不能排除僅係助威吶喊之情；證
      人葉春米雖證稱：「（（請指認被告三人）到底是誰壓葉
      蒼榮？）應該被告三人都有壓。」「這三人都擠在那邊，
      壓著葉蒼榮。」云云（見本院九十三年九月十六日審判筆
      錄），然證人葉春米復證稱：「（是誰把葉蒼榮壓在地上
      ？）我沒有看到。」「我當時很害怕，沒有看得很清楚究
      竟是誰壓的。」「但是誰先壓的，怎麼壓，我都沒有看清
      楚。」「（衝突中，丁○○有無壓在葉蒼榮身上嗎？）我
      沒有看清楚誰壓在葉蒼榮身上。（丙○○有無壓在葉蒼榮
      身上？）他們三人擠在一起，我看不清楚。我當時手上抱
      小孩，又很害怕。」等語（同上審判筆錄），對於何人壓
      在葉蒼榮身上一節，實不能為明確之陳述，況所謂「『壓
      』在被害人身上」之敘述，亦不過係推擠狀態之描述，尚
      難認即有殺人犯行或犯意存在，是僅能認定被告三人原係
      本於傷害之犯意聯絡，後被告甲○○單獨變更為殺人之犯
      意，而非被告丙○○、丁○○所能預見。
    (五)又查，被告三人辯稱係因被害人葉蒼榮先持刀質問渠等是
      否對伊及伊友人不滿，為何瞪伊，並持刀劃傷被告丁○○
      之右手手指，因而決意購買牛肉刀返回現場報復葉蒼榮，
      對此，雖證人葉蒼榮證稱先前並無與被告三人發生衝突云
      云，證人即葉蒼榮所指一同在店內飲食並提前離去之郭永
      其亦證稱：葉蒼榮並無與被告三人發生糾紛等語（見偵卷
      第七十七頁）；證人庚○○亦證稱：「（葉蒼榮三人在你
      店內消費有無與被告有語言上對立或衝突？）沒有。」云
      云（見本院九十三年九月十六日審判筆錄），然證人庚○○復證稱：「（你確定沒有對立或衝突，還是你沒有看到
      ？）我看到的是沒有。（你有無看到辛○○前去與他們說
      話的事情？）我沒有注意到。」等語（同上審判筆錄）」
      ，然證人郭永其既已先行離去，本難期對於嗣後發生情節
      為何描述，又證人庚○○尚須招呼客人、照顧店務，受限
      於其觀察、認知能力，自難認被告三人與被害人間先前並
      無任何衝突之情；況衡諸常情，被告三人與被害人互不相
      識，倘先前無任何齟齬，被告三人寧有特意前去購買牛肉
      刀三把後又返回該處欲傷害被害人之理；被告丁○○供稱
      ：「他（葉蒼榮）就說不爽就來找我，我叫小麥。」「我
      們買單離開時，葉蒼榮指著甲○○、丙○○問他們是不是
      要去叫人，他對他們說他叫『小麥』，不爽可以去找他。
      」等語（見偵卷第三十頁反面、本院九十三年九月十六日
      審判筆錄），證人葉蒼榮證稱：「我小時候有人叫我小麥
      ，我不知道為何丁○○叫我小麥。」（同上審判筆錄）丙○○供稱：「對方（葉蒼榮）說他叫小麥，可以過來找他
      。」（見九十四年六月八日審判筆錄）等語明確，被告三
      人竟得知素未謀面之被害人葉蒼榮小名，益見被害人葉蒼
      榮先前確與被告三人曾起衝突爭執，而為本件傷害及殺人
      未遂犯行；被告三人雖有先遭受被害人葉蒼榮言語及行為
      挑釁之情，惟此等不法侵害於被告三人離去後已經結束，
      自難認被告三人嗣後所為攻擊葉蒼榮之行為係本於正當防
      衛情狀而為，而被害人葉蒼榮對於被告甲○○之攻擊行為
      ，既係本於防衛被告三人不法侵害行為所為之正當防衛而
      非不法侵害，自不得再對之主張正當防衛；至被告三人雖
      先前已有飲酒，然既尚能於發生上開爭執後，謀議購刀相
      偕報復，並順利完成購刀及分配刀械之行為，甚且被告丙○○尚知將其持有之牛肉刀連同包裝丟棄於地委請證人謝
      春米攜走，被告三人案發後復知離去現場躲藏，足見被告
      三人均未達於喪失或減損對於外界事務感知判斷能力之程
      度，綜上所述，本件事證明確，被告三人犯行均堪認定，
      應依法論科。
三、按已著手於犯罪行為之實行而不遂者，為未遂犯，刑法第二
    十五條第一項定有明文，本件被告甲○○持刀刺入被害人葉
    蒼榮之左胸，應認已開始著手實行犯罪構成要件之殺人行為
    ，惟未達於被害人死亡之既遂結果。核被告甲○○所為，係
    犯刑法第二百七十一條第二項、第一項之殺人未遂罪，被告
    丙○○、丁○○所為，均係犯刑法第二百七十七條第一項之
    傷害罪，公訴意旨認被告丙○○、丁○○係犯刑法第二百七
    十一條第二項、第一項之殺人未遂罪，尚有誤會，已如前述
    ，惟其基本事實同一，本院自應予以審理，並變更法條（最
    高法院九十年度台上字第四九一四號判決意旨參照），被告
    丙○○、丁○○及被告甲○○就上開傷害犯行，有犯意聯絡
    及行為之分擔，皆為共同正犯，被告甲○○共同傷害犯行，
    業為犯意變更後之殺人未遂犯行所吸收，不另論罪。被告甲○○已著手於殺人犯罪行為之實施，而未至被害人死亡之既
    遂結果，為未遂犯，應依刑法第二十六條前段之規定減輕其
    刑。爰審酌被告三人犯罪之目的、動機、所受刺激、手段、
    且犯罪所生危害甚鉅，嗣後均否認犯行，迄未賠償被害人之
    損失，然告訴人乙○○業表達原諒被告丁○○之意（見本院
    九十四年六月八日審判筆錄），其犯罪後之態度等一切情狀
    ，分別量處如主文所示之刑，並就被告丙○○、丁○○諭知
    易科罰金之折算標準。扣案之牛肉刀三把，均為被告三人所
    有，為傷害犯行所用之物，扣案標示為被告甲○○所有之牛
    肉刀一把，復為被告甲○○所有，供殺人未遂犯行所用之物
    ，爰均依法沒收之。
據上論斷，應依刑事訴訟法第二百九十九條第一項前段、第三百
條，刑法第二十八條、第二百七十一條第二項、第一項、第二百
七十七條第一項、第二十六條前段、第四十一條第一項前段、第
三十八條第一項第二款，罰金罰鍰提高標準條例第一條前段、第
二條，判決如主文。
本案經檢察官許祥珍到庭執行職務
中　　華　　民　　國　　94　　年　　6　　月　　29　　日
　　　　　　　　　刑事第十二庭  審判長法　官  李英豪
                                      法  官  沈君玲
                                      法  官  張永宏
以上正本證明與原本無異。
如不服本判決，應於判決送達後10日內，向本院提出上訴狀。
      　　　　　　　　　　　　　　　　書記官　楊灥
中　　華　　民　　國　　94　　年　　6　　月　　29　　日
附錄本件論罪科刑法條全文
刑法第271條
殺人者，處死刑、無期徒刑或十年以上有期徒刑。
前項之未遂犯罰之。
預備犯第 1 項之罪者，處二年以下有期徒刑。
刑法第277條
傷害人之身體或健康者，處三年以下有期徒刑、拘役或一千元以
下罰金。
犯前項之罪因而致人於死者，處無期徒刑或七年以上有期徒刑；
致重傷者，處三年以上十年以下有期徒刑。
